臺灣高等法院臺南分院刑事判決　　　　　　　　九十三年度上訴字第七八八號　Ａ
　　　上　訴　人　臺灣雲林地方法院檢察署檢察官
　　　被　　　告　甲　○　○
右列上訴人因被告違反稅捐稽徵法案件，不服臺灣雲林地方法院九十三年度訴字第四
一三號中華民國九十三年八月二十六日第一審判決（起訴案號：臺灣雲林地方法院檢
察署檢察官以九十二年度偵字第四五五八號聲請簡易判決處刑，經臺灣雲林地方法院
虎尾簡易庭九十三年度虎簡字第一一六號認應依通常程序審理，移由該院刑事庭）提
起上訴，本院判決如左：
      主      文
上訴駁回。
      理      由
一、檢察官聲請簡易判決處刑聲請意旨略以：被告甲○○為納稅義務人「濱將通信有
    限公司」（下稱濱將公司）之登記負責人，明知乙○○於民國（下同）八十八年
    間未於濱將公司工作，亦未領取薪資，竟於其業務上做成性質屬於會計憑證之「
    八十八年度各類所得扣繳暨免扣繳憑單」上（下稱扣繳憑單），虛偽登載乙○○
    於八十八年間在濱將公司薪資所得新台幣（下同）二十二萬七千元，並於八十八
    年十二月三十日持之向財政部臺灣省中區國稅局彰化縣分局申報該公司該年度之
    營利事業所得稅而行使之（聲請書原記載被告於八十八年二月二十日起至三月底
    之某日，虛偽申報乙○○八十七年之薪資，經到庭檢察官更正為被告於八十八年
    十二月三十日，虛偽申報乙○○八十八年度之薪資所得），致納稅義務人濱將公
    司以此不正當之方法逃漏營利事業所得稅，足生損害於乙○○及稅捐稽徵機關之
    正確性，因認被告涉犯稅捐稽徵法第四十七條第一款、第四十一條之公司負責人
    以不正當方法逃漏稅捐罪嫌。
二、按案件曾經判決確定者，應諭知免訴之判決，刑事訴訟法第三百零二條第一款定
    有明文。又訴訟上所謂一事不再理之原則，關於實質上一罪或裁判上一罪，亦均
    有其適用，最高法院著有六十年台非字第七七號判例可資參照。次按公司為法人
    ，公司負責人為自然人，二者在法律上並非同一人格主體。公司負責人為公司之
    代表，其為公司所為行為，應由公司負責。故公司負責人為公司以不正當方法逃
    漏稅捐，因納稅義務人為公司，其所觸犯稅捐稽徵法第四十一條之罪之犯罪或受
    罰主體，仍為公司，而非公司負責人，僅因公司於事實上無從擔負自由刑之責任
    ，基於刑事政策上之考慮，同法第四十七條第一款將納稅義務人之公司應處徒刑
    之規定，轉嫁於公司負責人。是公司負責人依該條款而適用徒刑之處罰，乃屬代
    罰之性質，並非因其本身之犯罪而負行為責任，自無與他人有犯意聯絡、行為分
    擔，而成立共同正犯之可能。又刑法第五十五條所規定之牽連犯，必須同一人犯
    一罪而其方法或結果行為另犯他罪名，始克相當；亦即必須同一犯罪主體之二個
    以上犯罪行為間，具有目的與方法、或目的與結果之關係，始得從一重處斷。公
    司負責人為納稅義務人之公司以不正當方法逃漏稅捐，既非稅捐稽徵法第四十一
    條之犯罪或受罰主體，僅依同法第四十七條第一款之規定，代替公司受徒刑之處
    罰，自與其本身為犯罪主體所犯其他罪名間，不具牽連犯關係。且公司既不具有
    犯罪能力，自無所謂概括犯意之存在，故公司以不正當方法逃漏稅捐，當不可能
    成立連續犯，該公司負責人因而代罰，亦不應成立連續犯，公司逃漏稅捐多次，
    其負責人應成立多次罪刑，併合處罰，固有最高法院九十二年度台上字第四０二
    五號、八十九年度台非字第二六八號、八十九年度台上字第一六四二號、八十八
    年度台上字第一五八０號、八十七年度台上字第一九七四號、八十五年度台上字
    第六一九六、六０六五號判決要旨可資參照。惟查：本件被告甲○○於九十二年
    間，因於扣繳憑單上虛偽記載梁少威於八十八年度在濱將公司支領薪資十八萬七
    千二百元，並持之向稅捐稽徵機關虛報梁少威八十八年度薪資所得，以此方法逃
    漏營利事業所得稅，經臺灣臺中地方法院以九十二年度訴字第一一六七號判處有
    期徒刑四月，並於九十二年九月一日確定，該判決及臺灣高等法院被告全國前案
    紀錄表各一份附卷可證。本件被告上開被訴犯罪事實，與臺灣臺中地方法院上開
    確定判決所認定之犯罪事實，皆係以被告甲○○為公司負責人之「濱將通信有限
    公司」涉嫌於八十八年一月間偽造扣繳憑單，兩案僅被偽造之所得人不同（見偵
    查卷第十七頁濱將公司八十八年度綜合所得稅ＢＡＮ給付清單），惟被告偽造多
    張不實之扣繳憑單後，持以向財政部臺灣省中區國稅局彰化縣分局申報該公司該
    年度之營利事業所得稅，顯係以一虛報行為同時虛報該公司八十八年度之薪資支
    出，藉以逃漏該公司當年度之營利事業所得稅，故被告製作不實之乙○○及梁少
    威八十八年度之扣繳憑單，並同時持以向稅捐稽徵機關申報，應係包括在一犯罪
    意思中，為實質上一罪關係，原審本此見解，適用刑事訴訟法第三百零二條第二
    款之規定，為本件免訴之判決，核無不合。檢察官上訴意旨執上開實務見解認定
    公司以不正當方法逃漏稅捐無連續犯之適用云云，然前揭判決要旨係針對公司連
    續以不正方法向稅捐機關申報不實之營利事業所得，藉以逃漏二年度以上稅捐所
    為之見解，而本件被告上開被訴持數張偽造之扣繳憑單向稅捐機關虛報八十八年
    度之營利事業所得之事實，僅一個逃漏稅捐行為，並無是否成立連續犯之疑問，
    檢察官以上開見解指摘原判決不當，容有誤會。從而，本件上訴核無理由，應予
    駁回，並不經言詞辯論為之。
據上論斷，應依刑事訴訟法第三百六十八條、第三百七十二條，判決如主文。
中    華    民    國      九十三      年      十      月      二十七    日
                                  臺灣高等法院臺南分院刑事第五庭
                                      審判長法官  楊    明    章
                                            法官  戴    勝    利
                                            法官  顏    基    典
右正本證明與原本無異。
如不服本判決，應於判決送達後十日內向本院提出上訴狀，其未敘述理由者並應於提
出上訴狀後十日內向本院補提理由書（應附繕本)。
                                      法院書記官  呂    嘉    文
中    華    民    國      九十三      年      十      月      二十八    日
